【裁判字號】    91,訴,2800
【裁判日期】    920121
【裁判案由】    毒品危害防制條例
【裁判全文】
臺灣高雄地方法院刑事判決                        九十一年度訴字第二八號
    公  訴  人  臺灣高雄地方法院檢察署檢察官
    被      告  乙○○  男  二.
    選任辯護人  吳永茂律師
右列被告因毒品危害防制條例案件，經檢察官提起公訴（九十一年度毒偵緝字第四七
四號），本院判決如左：
    主  文
乙○○持有第二級毒品，處有期徒刑參月，如易科罰金，以佰元折算壹日。扣案之
第二級毒品ＭＤＭＡ（橘色錠劑參拾貳點伍顆、黃色錠劑貳顆、綠色錠劑參顆及淺綠
色錠劑壹顆），沒收銷燬之。
    事  實
一、乙○○明知ＭＤＭＡ係業經公告列為毒品危害防制條例第二條第二項第二款之第
    二級毒品，因具成癮性、濫用性及對社會危害性，故不得非法持有，竟於民國九
    十一年六月六日晚間某時，在高雄市○○區○○路與自強路附近巷口，向綽號「
    阿華」之一名不詳姓名成年男子，以每顆新台幣（下同）一百五十元之代價，購
    得第二級毒品ＭＤＭＡ（橘色錠劑三十二點五顆、黃色錠劑二顆、綠色錠劑三顆
    及淺綠色錠劑一顆），藏放其褲子右側口袋中而持有之。嗣於翌日（即九十一年
    六月七日）凌晨一時十五分許，在高雄市○○區○○路與成功路口附近（Ｅ９Ｐ
    ＵＢ旁），為警當場查獲，並扣得上開第二級毒品ＭＤＭＡ（橘色錠劑三十二點
    五顆、黃色錠劑二顆、綠色錠劑三顆及淺綠色錠劑一顆），始查悉上情。
二、案經高雄市政府警察局苓雅分局報告臺灣高雄地方法院檢察署檢察官偵查起訴。
    理  由
一、右揭犯罪事實，業據被告乙○○迭於警訊及偵審中供承不諱，且扣案之疑似第二
    級毒品ＭＤＭＡ（橘色錠劑三十二點五顆、黃色錠劑二顆、綠色錠劑三顆及淺綠
    色錠劑一顆）經送高雄醫學大學附設中和紀念醫院以氣體色層質譜分析法檢驗結
    果，確均含有第二級毒品ＭＤＭＡ成分無訛，有該醫院九十一年九月三日檢驗報
    告一紙附卷可參（參見九十一年度毒偵緝字第四七四號偵查卷《下稱偵二卷》第
    九頁），足見被告之自白核與事實相符，自可採為論罪科刑之依據。從而，本件
    事證已臻明確，被告犯行洵堪認定，應予依法論科。
二、核被告所為，係犯毒品危害防制條例第十一條第二項之持有第二級毒品罪。又公
    訴意旨雖以：被告堅稱其從未施用毒品ＭＤＭＡ，經警採集其尿液送請檢驗結果
    ，亦確無毒品反應之事實，有高雄市立凱旋醫院煙毒尿液檢驗成績書一紙附卷可
    佐，足見扣案毒品非供被告自己施用，衡其數量多達數十顆，依經驗法則而觀，
    當係被告意圖供販賣而持有始然，而認被告係涉犯同條例第五條第二項之意圖營
    利而持有第二級毒品罪嫌等語，為其論罪依據。惟按犯罪事實應依證據認定之，
    無證據不得推定其犯罪事實；不能證明被告犯罪者，應諭知無罪之判決，刑事訴
    訟法第一百五十四條、第三百零一條第一項分別定有明文。而刑事訴訟法上所謂
    認定犯罪事實之證據，係指足以認定被告確有犯罪行為之積極證據而言，該項證
    據自須適合於被告犯罪事實之認定，始得採為斷罪資料；事實之認定，應憑證據
    ，如未能發現相當證據，或證據不足以證明，自不能以推測或擬制之方法，以為
    裁判基礎（最高法院二十九年度上字第三一五號及四十年台上字第八六號判例
    意旨可資參照）。訊據被告堅詞否認有何意圖販賣而持有第二級毒品ＭＤＭＡ之
    犯行，辯稱：是查獲前一天，大家在ＰＵＢ，經由朋友「阿勳」介紹認識「阿華
    」，「阿華」表示他有一批搖頭丸及Ｋ他命很便宜，我就與朋友丙○○、甲○○
    一起合買，我們打算買回來自己施用，我們約好六月七日凌晨二點去買，我出四
    千元，他們二人各出三千五百元，我到時，朋友均未到，「阿華」就把東西先拿
    給我看，我就先放在身上，繼續等甲○○及丙○○來，並未先把錢交給「阿華」
    ，就被警察查獲，查獲前一個多月我就開始施用搖頭丸及Ｋ他命，查獲當天沒有
    施用等語。經查，證人丙○○於本院審理中經隔離訊問後證稱：是「阿勳」介紹
    「阿華」給被告認識，說「阿華」那邊有一些東西（Ｋ他命、搖頭丸）可以算我
    們便宜，當時我、甲○○及被告均在場，之後我們三人就一起出錢，我出資三千
    五百元，約在三多路的「Ｅ９ＰＵＢ」，我們三個原先約好一起到再一起把錢收
    集後交給「阿華」，是被告先到，我到了之後，等不到被告，也找不到，之後被
    告就打電話過來表示他被警察抓走了，一個晚上服用一、二顆搖頭丸，通常一次
    買五粒等語；證人甲○○於本院審理中亦經隔離訊問後證述：在「Ｅ９ＰＵＢ」
    現場有被告及丙○○，那些介紹的人我都不認識，是被告找我們合買搖頭丸及Ｋ
    他命，因為當時身上沒錢，所以就約明天再合資去買，我出三千五百元，一樣約
    在「Ｅ９ＰＵＢ」前，到現場後，我與丙○○都找不到被告，之後被告就打電話
    告訴我們他被警察抓走了，以前藥都在ＰＵＢ買，一次買二粒，這次量大可以比
    較便宜，買來自己食用，沒有想到要賣給別人等語（參見本院卷第三五—三九頁
    ‧九十一年十一月一日訊問筆錄），而衡以證人丙○○、甲○○與被告間宿無怨
    隙，且若坦承自己施用毒品，勢將可能自陷刑責，而本件又未查獲證人二人，證
    人二人大可將責任推諉卸責予被告，然卻仍為上開證述，且證人二人所述又核與
    被告前開所辯各情大致相符，足認證人二人當無甘冒偽證罪責，虛構事實偏頗被
    告之理，是以證人二人之證詞應屬可採。又被告被查獲後經警採集其尿液驗送驗
    結果，雖無毒品反應，有高雄市立凱旋醫院九十一年六月二十日煙毒尿液檢驗成
    績書影本一紙附卷可參（參見九十一年度毒偵字第二七七三號偵查卷第十一頁正
    面），然亦僅能證明被告被查獲當日之前後數日內未有施用毒品之事實，核與被
    告前開所辯查獲當日並未施用毒品一情不相違背。雖被告於偵查中供以：未曾施
    用毒品ＭＤＭＡ一節，惟被告於警訊及本院審理中均坦承：有施用毒品ＭＤＭＡ
    之習性一情（參見警一卷第一頁反面、本院卷第二二頁），參以本院採信證人丙○○、甲○○前開證詞已如前述，堪認被告應有施用第二級毒品ＭＤＭＡ之習性
    方屬實在，則其於偵訊中所供未曾施用毒品ＭＤＭＡ一節，當非屬實而不足憑採
    。另衡情以觀，本件查獲之第二級毒品ＭＤＭＡ（橘色錠劑三十二點五顆、黃色
    錠劑二顆、綠色錠劑三顆及淺綠色錠劑一顆），數量固然非少，惟本院採信被告
    與證人丙○○、甲○○合資購買一情已如前述，而其三人均分後僅各得十二餘顆
    ，依其三人所述每次施用第二級毒品ＭＤＭＡ約二顆之數量，僅需一星期即施用
    完畢。綜上所述，堪認被告前開所辯，尚可採信，故尚難以被告被查獲時持有第
    二級毒品ＭＤＭＡ（橘色錠劑三十二點五顆、黃色錠劑二顆、綠色錠劑三顆及淺
    綠色錠劑一顆），即遽認推測被告有意圖販賣而持有第二級毒品ＭＤＭＡ之犯行
    。此外，復查無其他積極證據足認被告有何公訴意旨所指意圖販賣而持有第二級
    毒品ＭＤＭＡ之犯行，則本件僅能證明被告非法持有第二級毒品ＭＤＭＡ之犯行
    ，公訴意旨認被告涉犯上開條例第五條第二項之罪嫌，尚有誤會，惟起訴事實與
    本院所審理之基本社會事實，要屬同一，本院自得予以審理，並依法變更起訴法
    條，附此敘明。爰審酌被告欲施用第二級毒品ＭＤＭＡ向他人購買而持有，惟此
    一犯罪僅係戕害自身，尚未害及他人，所犯情節亦非甚重，及其犯後尚能坦承犯
    行，態度難謂不佳等一切情狀，量處如主文所示之刑，併諭知易科罰金之折算標
    準，以資懲儆。至扣案之第二級毒品ＭＤＭＡ（橘色錠劑三十二點五顆、黃色錠
    劑二顆、綠色錠劑三顆及淺綠色錠劑一顆），應依毒品危害防制條例第十八條第
    一項前段規定，不問屬於犯人與否，宣告沒收併銷燬之。
三、公訴意旨另以被告於右揭時地以每顆一百五十元之價格，購入含Acetaminophen
    、Barbituric acid、Carbamzepine成分之綠白膠囊三十一顆，因認被告尚涉犯
    毒品危害防制條例第五條第二項之意圖販賣而持有第二級毒品罪嫌云云。惟上開
    綠白膠囊三十一顆成分經本院函詢高雄醫學大學附設中和紀念醫院結果，認該
    Barbituric acid、Carbamzepine非屬管制藥品；Acetaminophen屬第四級管制藥
    品等語，有該醫院回覆一紙附卷可憑（參見本院卷第四九頁），足認上開綠白膠
    囊三十一顆均非屬第二、三級毒品，是以公訴意旨此部分所認，尚有未洽。此外
    ，本院復查無其他積極證據足資認定被告確有公訴人所指此部分之犯行，原應為
    無罪之諭知，惟公訴意旨認此部分與前開有罪科刑部分有裁判上一罪關係，爰不
    另為無罪之諭知，併此敘明。
據上論斷，應依刑事訴訟法第二百九十九條第一項前段、第三百條，毒品危害防制條
例第十一條第二項、第十八條第一項前段，刑法第十一條、第四十一條第一項，罰金
罰鍰提高標準條例第二條，判決如主文。
本案經檢察官黃彩秀到庭執行職務。
中      華      民      國    九十二    年      一      月    二十一    日
                                臺灣高雄地方法院刑事第五庭
                                  審判長法  官  吳  永  宋
                                        法  官  張  茹  棻
                                        法  官  林  家  賢
右正本證明與原本無異。
如不服本判決，應於判決送達後十日內，向本院提出上訴狀。
                                        書記官  許  雅  惠
中      華      民      國    九十二    年      一      月    二十一    日
附錄本判決論罪科刑法條：
毒品危害防制條例第十一條第二項：
持有第二級毒品者，處二年以下有期徒刑、拘役或新台幣三萬元以下罰金。
毒品危害防制條例第十八條第一項：
查獲之毒品及專供製造或施用毒品之器具，不問屬於犯人與否，均沒收銷燬之。但合
於醫藥或研究之用者，得不予銷燬。


司法院資訊處製作；財團法人民間司法改革基金會備份。
